【裁判字號】    92,重訴,12
【裁判日期】    920508
【裁判案由】    侵權行為損害賠償
【裁判全文】
臺灣高等法院臺南分院民事裁定  九十二年度重訴字第一二號    Ｋ
      原      告  乙  ○  ○
      被      告  甲  ○  ○
右當事人間侵權行為損害賠償事件，原告提起刑事附帶民事訴訟，經刑事庭移送前來
，本院裁定如左：
      主      文
原告之訴及假執行之聲請均駁回。
訴訟費用由原告負擔。
      理      由
一、本件原告因被告恐嚇案件於刑事訴訟程序附帶提起民事訴訟，聲明求為判決被告
    應給付原告新台幣（以下同）貳仟萬元，及起訴狀繕本送達翌日起至清償日止，
    按週年利率百分之五之利息，並以供擔保為條件之假執行宣告，其陳述略稱：被
    告為原告同父異母之弟弟，原告父親柯漸於民國八十七年二月二十二日死亡，詎
    被告自忖原告係弱智之人，於遺產分配時，共同基於為自己不法所有意圖，故意
    予以隱匿侵吞入己。被告另假藉辦理遺產分割之機會，騙原告銀行存款之印鑑章
    ，持向行盜領原告之存款四百萬元，被告涉侵占及偽造文書罪責，現由本院以九
    十年度上訴字第一四八八號審理中，本件被繼承人遺留之現金及股票共計八千萬
    元，法定繼承人有五人，每人應可受分配一千六百萬元，被告侵占原告應分配金
    額一千六百萬元，另被告盜領原告銀行定期存款四百萬元，爰於刑事訴訟程序中
    ，依侵權行為之法律關係提起附帶民事訴訟，請求被告賠償損害云云。
二、按因犯罪而受損害之人於刑事訴訟程序固得附帶提起民事訴訟，對於被告請求回
    復其損害，但其請求回復之損害，以被訴犯罪事實，侵害私權，所生之損害為限
    ，否則縱令得依其他事由，提起民事訴訟，亦不得於刑事訴訟程序附帶為此請求
    。於刑事訴訟程序附帶提起之民事訴訟，如不合於該條所定之要件者，由刑事庭
    依刑事訴訟法第五百零四條第一項將其移送於民事庭後，亦不得將關於獨立民事
    訴訟之法規，溯及於附帶提起民事訴訟之時而予適用，仍應認其起訴為不合法，
    最高法院六十年度台上字第六三三號、五十二年臺上字第三○五五號分別著有判
    例。
三、查原告於前述刑事案件所自訴：(一)自訴人（即原告）係一肢體重度殘障之人，加
    上腦部些微中風，口齒不清外，智力亦不如常人，無力謀生。幸賴父親柯漸不棄
    ，贈與柒佰萬元，以自訴人名義定存在銀行，按月支領利息渡日。民國八十七年
    二月二十二日，父親柯漸逝世，自訴人同父異母胞弟即被告柯永昌、甲○○向自
    訴人稱：父親只遺留四筆土地及房屋等不動產，並無動產，為辦理繼承登記，需
    自訴人之印鑑章等云云，自訴人不疑，交付印鑑章予被告等。詎迄今將近二年，
    繼承登記，毫無進展，經探詢始知：父親遺留有龐大現金及股票，淨值逾億元，
    被告二人自忖自訴人弱智，有機可乘，予以隱匿，未列入遺產總值申報。自訴人
    另向銀行查詢，才發現甲○○竟持自訴人之印鑑章，偽造自訴人之印文，向銀行
    辦理存款中途解約，盜領自訴人存款三百萬元。(二)關於被告二人侵占遺產中現金
    部分，請向國稅局台南縣分局調取柯漸遺產稅核課案件參辦。另甲○○偽造自訴
    人印文盜領自訴人存款之事實，請向台南區中小企業銀行復興分行調取自訴人「
    存單類存款存單歸戶明細」，鑑驗取款條之筆跡，以明責任。(三)台灣省南區國稅
    局台南縣分局於民國八十九年一月十日，以南區國稅南縣徵字第八九０００四一
    七號函予自訴人，並檢送甲○○違反遺產及贈與稅法案件之處分書乙份，違章事
    實記載：「甲○○辦理柯漸遺產稅申報，未將被繼承人所遺之存款一三一、００
    ０元、股票五、四八九、五００元、及死亡前二年內贈與其子女之現金七、九八
    九、三六０元等遺產，合計一三、六０九、八六０元據實合併申報，案經本分局
    查獲：：：」等語。上開存款一三一、０００元、股票五、四八九、五００元均
    在柯漸死亡後被提領及出售；贈與子女之現金七、九八九、三六０元部分，其中
    五、三六三、五六八元係柯漸借予富泰捲門公司，富泰公司已全數償還，惟被告
    竟無法提出償還後資金流向。按柯漸死亡後，所有銀行存摺及印章，均由被告二
    人掌控，上開國稅局查出之現金及股票漏報金額即達一千三百六十萬餘元，足見
    被告二人之親舅黃信賢所稱：被告二人瓜分遺產現金部分共八千萬元，應非空穴
    來風。(四)依南區國稅局台南縣分局「遺產稅申報書」之「審查意見」欄記載：
    「柯漸設於中國農民銀行新營分行0000000000-0帳戶於八十六年十二月十二日轉
    帳三六０、０００元，於八十六年十二月二十三日轉帳四、三六三、五六八元」
    ，當時柯漸應已病況嚴重，不可能辦理該轉帳手續，應是被告持柯漸之存摺及印
    章填寫取款條，該二筆存款並未再存入柯漸帳戶，應是遭被告侵吞。又八十七年
    二月二日前開帳戶轉帳十萬元至被告甲○○設於華南銀行新營分行帳戶，該筆提
    款之取款單亦應是被告甲○○擅自書寫，該十萬元亦遭被告甲○○侵占。(五)經自
    訴人查閱所開設台南區中小企業銀行0000000000000號帳戶之存摺交易明細報表
    ，發現是八十六年二月二十二日存入七百萬元，經自訴人向該銀行調閱該筆七百
    萬元之存款憑條，證明是柯漸之字跡，亦即該筆七百萬元是自訴人之父親柯漸存
    入自訴人之前開銀行帳戶，是柯漸生前贈與予自訴人，於存入後即成為自訴人之
    財產。然被告甲○○竟利用保管自訴人印章及存摺之機會，於八十六年二月二十
    四日領款一，四七一，０六五元、八十六年二月二十八日領款一，０六五，六九
    五元、八十六年三月五日領款一，五三四，０二一元、八十六年三月七日領款三
    ，０００，０００元、八十六年三月十日領款七六二，六六七元、八十六年三月
    十七日領款一二０，四八四元，至此該存款帳戶僅餘額三二三，五九五元。亦即
    八十六年二月二十二日柯漸存款七００萬元予自訴人，當時存款餘額為八，一六
    九，六九三元，然至八十六年三月十七日存款僅餘三二三，五九五元，共有七０
    ０多萬元已遭被告甲○○領取，此可調閱八十六年二月二十二日至八十六年三月
    十七日之取款憑條即可證明其上確實均是甲○○之字跡。甲○○領取自訴人七百
    多萬元存款後，於八十六年四月二十二日存入五百萬元，只能證明是回補以前向
    自訴人領取之七百萬元其中之五百萬元。(六)被告二人明知柯漸遺產屬各繼承人所
    有，竟為自己不法所有之意圖，變易持有為所有予以侵占，認被告甲○○所為，
    應已觸犯刑法第三百三十五條之侵占罪、第二百十條、二百十六條之偽造文書罪
    嫌，業經臺灣臺南地方法院諭知不另為無罪之諭知，原告不服該判決提起上訴後
    ，亦經本院判決就此部分與原審所認相同，不另為無罪之諭知在案，有臺灣臺南
    地方法院八十九年度自字第一二號、本院九十年度上訴字第一四八八號刑事判決
    各一件在卷可稽，足認原告所主張被侵占二千萬元之事實，並未為前開刑事判決
    認定為犯罪事實，則原告起訴請求，自非本件被告所犯偽造文書罪之犯罪事實所
    生之損害，堪以採信。揆之上揭說明，原告即不得於前開刑事案件之刑事訴訟程
    序附帶以被侵占二千萬元為由，請求損害賠償，乃刑事庭未經原告之聲請，以裁
    定移送民事庭，其訴顯難認為合法，應連同其假執行之聲請併予駁回。
四、依民事訴訟法第二百四十九條第一項第六款、第九十五條、第七十八條，裁定如
    主文。
中      華      民      國    九十二    年      五      月      八      日
                                    臺灣高等法院臺南分院民事第四庭
~B1審判長法官  林    金    村
~B2      法官  袁    靜    文
~B3      法官  高    明    發
右為正本係照原本作成。
如對本裁定抗告，須於裁定送達後十日內向本院提出抗告狀，並應繳納抗告費新台幣
四十五元。
中      華      民      國    九十二    年      五      月      九      日
                                        法院書記官  魏    安    里


司法院資訊處製作；財團法人民間司法改革基金會備份。
